最高法院刑事判決　　　　　　一○○年度台上字第一八一一號
上　訴　人　黃賀頌
上列上訴人因違反毒品危害防制條例案件，不服台灣高等法院中
華民國一○○年一月十三日第二審判決（九十九年度上訴字第三
四八九號，起訴案號：台灣板橋地方法院檢察署九十八年度毒偵
字第八二七三號），提起上訴，本院判決如下：
    主  文
上訴駁回。
    理  由
按刑事訴訟法第三百七十七條規定，上訴於第三審法院，非以判
決違背法令為理由，不得為之。是提起第三審上訴，應以原判決
違背法令為理由，係屬法定要件。如果上訴理由書狀並未依據卷
內訴訟資料，具體指摘原判決不適用何種法則或如何適用不當，
或所指摘原判決違法情事，顯與法律規定得為第三審上訴理由之
違法情形，不相適合時，均應認其上訴為違背法律上之程式，予
以駁回。本件原審經審理結果，認上訴人黃賀頌前因施用毒品案
件，經受有期徒刑執行完畢後五年以內，復於民國九十八年十月
九日上午一、二時許，在台北縣三重市（已改制為新北市三重區
○○○○路某網咖店內，將第一級毒品海洛因及第二級毒品甲基
安非他命一同放置於針筒內注射施用之犯行，事證明確，因而維
持第一審依想像競合犯之規定，論上訴人以施用第一級毒品罪，
累犯，處有期徒刑十月之判決，駁回上訴人在第二審之上訴。已
詳敘調查、取捨證據之結果及憑以認定犯罪事實之心證理由。從
形式上觀察，原判決關於得上訴第三審之施用第一級毒品罪部分
並無足以影響判決結果之違法情形存在。上訴意旨略以：上訴人
係因行車事故前往警局說明時，警員為自身績效，以強暴、脅迫
等方式迫使上訴人簽下自願同意書接受採尿，該違背正當法律程
序取得之尿液，自不得採為認定上訴人犯罪事實之證據，原審未
依職權再詳為調查，遽憑警員片面不實之證述即為上訴人不利之
認定，自有應於審判期調查之證據而未予調查及採證違背證據法
則之違法等語。惟按：證據之取捨及其證明力之判斷，屬於事實
審法院之職權，苟其所為之判斷，未違背經驗法則及論理法則，
即不能任意指為違背法令。本件原判決依上訴人於警詢筆錄內表
明同意警方人員採尿之意旨，並簽具勘察採證同意書，及證人即
承辦員警韓緯證稱：上訴人駕車撞到多部車輛，承辦同仁林炘德
由值班同仁通知前往現場處理，伊隨後到場支援，到場後看到上
訴人精神恍惚，乃詢問上訴人有無喝酒，並通知交通隊同仁前來
處理，之後即請上訴人回派出所，在派出所內，上訴人依然精神
恍惚，但是酒測值正常，伊懷疑上訴人有施用藥物或毒品，要求
採尿時，有經過上訴人同意等語等訴訟資料，另說明依道路交通
管理處罰條例第三十五條第五項規定，對於汽車駕駛人肇事拒絕
接受或無法實施酒精濃度超過規定標準、吸食毒品迷幻藥等之檢
定者，應將其強制移送受委託醫療或檢驗機構對其實施血液或其
他檢體之採樣及測試檢定，上訴人既有駕車肇事之情事，依法執
行交通稽查任務之警員本可強制將上訴人移送委託醫療或檢驗機
構對其實施採尿檢驗等情，憑以認定警方並未以強暴脅迫或違背
上訴人意願之方法對上訴人採尿。所為說明與審認並無違背經驗
及論理等證據法則，亦無調查職責未盡之違法，更無單憑警方片
面之證述即為其不利認定之情事。上訴意旨置原判決所為明白論
斷於不顧，仍持已為原判決指駁之陳詞再事爭辯，難認已符合首
揭法定之第三審上訴要件。其此部分上訴違背法律上之程式，應
予駁回。次按裁判上一罪案件之重罪部分得提起第三審上訴，其
輕罪部分原雖不得上訴，因審判不可分之原則，第三審法院亦應
併予審判，係指重罪部分之上訴合法為前提，如該上訴為不合法
，第三審法院既應從程序上予以駁回，而無從為實體上判決，對
於輕罪部分自無從適用審判不可分之原則，併為實體上審判。原
判決認上訴人一行為尚同時觸犯毒品危害防制條例第十條第二項
施用第二級毒品罪部分，係刑事訴訟法第三百七十六條第一款所
列不得上訴於第三審法院之案件；上訴人對於重罪之施用第一級
毒品部分所提起之第三審上訴，既屬不合法而應從程序上予以駁
回，則不得上訴第三審之施用第二級毒品罪部分，已無從併為實
體審判，自應併予駁回。
據上論結，應依刑事訴訟法第三百九十五條前段，判決如主文。
中    華    民    國  一○○  年    四    月   二十   日
                      最高法院刑事第七庭
                          審判長法官  邵  燕  玲  
                                法官  李  伯  道  
                                法官  孫  增  同  
                                法官  李  嘉  興  
                                法官  蔡  名  曜  
本件正本證明與原本無異
                                      書  記  官  
中    華    民    國  一○○  年    四    月  二十八  日
                                                       s